臺灣花蓮地方法院刑事判決
110年度訴字第214號
公  訴  人  臺灣花蓮地方檢察署檢察官
被      告  潘洪滕


選任辯護人  王聖傑律師
            廖智偉律師
上列被告因違反毒品危害防制條例案件，經檢察官提起公訴（11
0年度偵字第4764號），本院判決如下：
    主  文
潘洪滕販賣第三級毒品，處有期徒刑參年捌月。未扣案之犯罪所
得新臺幣壹萬參仟陸佰伍拾元沒收之，於全部或一部不能沒收或
不宜執行沒收時，追徵其價額。
    犯罪事實
潘洪滕明知4-甲基甲基卡西酮係毒品危害防制條例列管之第三級
毒品，依法不得販賣，竟意圖營利，基於販賣第三級毒品之犯意
，持門號0000000000號行動電話作為聯絡工具，於民國110年3月
至4月間某日晚間某時許，在花蓮縣玉里鎮中正路統冠超商旁，
以每包新臺幣（下同）350元價格，販賣含有第三級毒品4-甲基
甲基卡西酮之咖啡包共39包予王裕翔。
    理  由
一、本院下列所引用之被告以外之人於審判外之言詞陳述，被告
    潘洪滕及其辯護人於本院準備程序時同意有證據能力，且於
    言詞辯論終結前未聲明異議（見本院卷第99、404-410頁）
    ，本院審酌該等證據核無違法取證或證明力顯然過低之情事
    ，依各該陳述作成時之狀況並無不適當或顯不可信之情形，
    認均適當，依刑事訴訟法第159條之5之規定，應有證據能力
    。
二、上揭犯罪事實，業經被告於警詢、本院準備程序及審理時均
    坦承不諱，核與證人王裕翔於警詢、偵訊之證述大致相符，
    並有通訊軟體對話紀錄截圖（110年度偵字第3478號卷〈下稱
    偵一卷〉第37頁）附卷可佐，堪認被告前揭自白與事實相符
    ，足堪採信。又衡諸第三級毒品4-甲基甲基卡西酮量微價高
    ，依一般社會通念以觀，販賣行為在通常情形下均係以牟利
    為其主要誘因及目的，殊無甘冒持有、交付毒品遭查獲之極
    大風險，平白無故為該等交易行為，自屬有利可圖，堪認被
    告本案販賣第三級毒品犯行，其主觀上具有營利意圖。綜上
    ，本案事證已臻明確，被告前揭販賣第三級毒品犯行堪以認
    定，應予依法論科。 
三、論罪
(一)核被告所為，係犯毒品危害防制條例第4條第3項之販賣第三
    級毒品罪。被告販賣第三級毒品犯行前持有該毒品之行為，
    無證據顯示已達毒品危害防制條例第11條第5項所定持有第
    三級毒品之數量即純質淨重5公克，其持有第三級毒品行為
    不構成犯罪，即無持有為販賣行為吸收之問題。
(二)又依起訴書所載，本案被告販賣第三級毒品之犯罪時間為11
    0年3月至4月間某日，而被告係於110年4月29日退伍，有個
    人兵籍資料查詢結果附卷可參（本院卷第107頁），考量被
    告行為時可能非現役軍人，縱犯罪時為現役軍人，參諸陸海
    空軍刑法第77條、軍事審判法第1條第2項規定，亦應適用毒
    品危害防制條例、刑事訴訟法追訴處罰，是本院逕依毒品危
    害防制條例、刑事訴訟法審判，無礙被告之防禦，併此指明
    。
四、科刑
(一)刑之減輕事由：
　　被告於偵查及審判中均自白販賣第三級毒品，此有被告於警
　　詢、本院準備程序及審理之歷次筆錄在卷可查，應依毒品危
　　害防制條例第17條第2項規定減輕其刑。
(二)本案無毒品危害防制條例第17條第1項規定之適用
　　按毒品危害防制條例第17條第1項規定所稱「供出毒品來源
    ，因而查獲其他正犯或共犯者」，係指被告供出毒品來源之
    對向性正犯，或與其具有共同正犯、共犯（教唆犯、幫助犯
    關係）之毒品由來之人的相關資料，使調查或偵查犯罪之公
    務員據以對之發動調查或偵查，並因此而確實查獲其人、其
    犯行而言（最高法院111年度台上字第2874、2878號刑事判
    決意旨參照）。又毒品危害防制條例第17條第1項關於供出
    毒品來源，減免其刑寬典之規定，其中所稱「供出毒品來源
    」，依其文義及立法目的解釋，係指供出與其所犯罪有關的
    「本案毒品來源」而言，且須具有先後因果關係的關聯性存
    在，始足當之。若行為人所供出的資訊，與自己所犯的「本
    案」無關，僅能認為提供「他案」線報，而與本案無關聯性
    ，縱然警方因而查獲他案的正犯或共犯，祇能就其和警方合
    作的犯罪後態度，於本案量刑時加以斟酌，尚不能逕依上揭
    規定予以減輕或免除其刑（最高法院109年度台上字第2620
    號刑事判決意旨參照）。經查，被告固稱其毒品來源為蔡○
    彥，惟經警調查後，認蔡○彥係另涉犯販賣第三級毒品予王
    裕翔，有花蓮縣警察局111年1月20日花警刑字第1110003906
    號函暨附件花蓮縣警察局刑事案件移送書在卷可稽（見本院
    卷第61-67頁），故本案被告所供出的資訊，與自己所犯之
    「本案」無關，僅能認為係提供「他案」線報，而與本案無
    關聯性，依前開最高法院判決意旨，應無從依毒品危害防制
    條例第17條第1項規定減輕或免除其刑。縱被告稱其於另案
    中與蔡○彥為販賣毒品之共同正犯，惟該案與本案並無關聯
    性，亦不能援引上揭規定予以減輕或免除其刑，附此敘明。
    　
(三)本件無刑法第59條規定之適用
　　辯護人為被告辯以：被告販賣第三級毒品之次數僅1次、數
    量非鉅，且非中大盤商，故本件有情輕法重情形，請依刑法
    第59條規定減輕其刑等語。惟按刑法第59條規定之酌量減輕
    其刑，必須犯罪另有特殊之原因與環境，在客觀上足以引起
    一般同情，認為即使予以宣告法定最低度刑，猶嫌過重者，
    始有其適用。此所謂法定最低度刑，固包括法定最低本刑，
    惟遇有其他法定減輕之事由者，則應係指適用其他法定減輕
    事由減輕其刑後之最低度刑而言。倘被告別有法定減輕事由
    者，應先適用法定減輕事由減輕其刑後，猶認其犯罪之情狀
    顯可憫恕，即使科以該減輕後之最低度刑仍嫌過重者，方得
    適用刑法第59條規定酌量減輕其刑。查毒品危害防制條例之
    販賣第三級毒品罪之法定刑為7年以上有期徒刑，本院審酌
    被告於本案販賣毒品之次數雖僅有1次，惟被告本次販賣毒
    品共39包，數量非微，且本案犯行依前述減輕其刑後，應已
    無仍嫌過重之情，在客觀上尚無引起一般人憫恕同情之虞，
    自與刑法第59條規定之要件不合，要無減輕其刑之適用，辯
    護人請求依刑法第59條之規定酌減其刑，尚非可採。
(四)爰審酌被告無視於政府制定毒品危害防制條例，杜絕毒品犯
    罪之禁令，竟販賣第三級毒品藉以牟利，致毒品因其犯行而
    向外散布，使施用毒品者沉迷於毒癮而無法自拔，直接戕害
    國民身心健康，間接危害社會治安，敗壞社會善良風氣，其
    實際之危害程度不小，所為實值非難；復考量被告前因販賣
    第三級毒品（共15次），經本院判處應執行有期徒刑4年之
    素行狀況；惟念被告於本案中坦承犯行並積極與警方合作調
    查其毒品來源之犯後態度，兼衡被告本案販賣第三級毒品之
    數量及其自陳高職畢業之智識程度，擔任救護員，月薪約新
    臺幣（下同）27,000元，與父母同住之家庭經濟狀況（見本
    院卷第129頁）暨其犯罪目的、手段及自陳因疫情收入銳減
    ，為籌措爺爺開刀費用，且因軍中收入固定才會鋌而走險販
    賣毒品之犯罪動機（見本院卷第128頁）等一切情狀，量處
    如主文所示之刑。
五、沒收部分
(一)被告本案販賣第三級毒品向王裕翔收取之價金共13,650元(
    計算式：350x39=13,650)，屬被告本案犯行之犯罪所得，且
    未扣案，爰依刑法第38條之1第1項前段、第3項之規定宣告
    沒收，於全部或一部不能沒收或不宜執行沒收時，追徵其價
    額。被告雖於本院審理時辯稱其僅獲得9,000元之價金云云
    （見本院卷第127頁）。然查，證人王裕翔於警詢及偵查中
    均證稱其向被告購買39包、每包以350元購買等語（見偵一
    卷第19、150頁），且觀諸被告歷次供述，其均稱本案交易
    金額為1萬餘元，從未供稱僅收到9,000元（見偵一卷第95、
    103、170、202頁），是被告於本院審理時辯稱僅收到9,000
    元云云，不足採信，附此敘明。
(二)至另案扣案門號0000000000號行動電話1支，為被告本案犯
    行所用之物，業據被告於本院審理時供承在卷（見本院卷第
    127頁），然上開行動電話已於另案被告販賣第三級毒品案
    件沒收，有本院110年度軍訴字第5號刑事判決可佐，爰不予
    宣告沒收。　
據上論斷，應依刑事訴訟法第299條第1項前段，判決如主文。
本案經檢察官林英正提起公訴，檢察官蕭百麟到庭執行職務。
中　　華　　民　　國　　111 　年　　7 　　月　　29　　日
　　　　　　　　　刑事第五庭  審判長法　官　粘柏富
                                    法  官  邱韻如
                                    法  官  施孟弦
以上正本證明與原本無異。
如不服本判決應於收受送達後20日內向本院提出上訴書狀，並應
敘述具體理由。其未敘述上訴理由者，應於上訴期間屆滿後20日
內向本院補提理由書(均須按他造當事人之人數附繕本)「切勿逕
送上級法院」。
辯護人依據刑事訴訟法第346條、公設辯護人條例第17條及律師
法第32 條第2項、第36條等規定之意旨，尚負有提供法律知識、
協助被告之義務（含得為被告之利益提起上訴，但不得與被告明
示之意思相反）。
因疫情而遲誤不變期間，得向法院聲請回復原狀。
中　　華　　民　　國　　111 　年　　7 　　月　　29　　日

                                    書記官  張瑋庭
附錄本案論罪科刑法條全文：
毒品危害防制條例第4條
製造、運輸、販賣第一級毒品者，處死刑或無期徒刑；處無期徒
刑者，得併科新臺幣三千萬元以下罰金。
製造、運輸、販賣第二級毒品者，處無期徒刑或十年以上有期徒
刑，得併科新臺幣一千五百萬元以下罰金。
製造、運輸、販賣第三級毒品者，處七年以上有期徒刑，得併科
新臺幣一千萬元以下罰金。
製造、運輸、販賣第四級毒品者，處五年以上十二年以下有期徒
刑，得併科新臺幣五百萬元以下罰金。
製造、運輸、販賣專供製造或施用毒品之器具者，處一年以上七
年以下有期徒刑，得併科新臺幣一百五十萬元以下罰金。
前五項之未遂犯罰之。